【裁判字號】    95,台上,6246
【裁判日期】    951116
【裁判案由】    傷害
【裁判全文】
最高法院刑事判決            九十五年度台上字第六二四六號
上 訴 人  甲○○
上列上訴人因傷害案件，不服台灣高等法院中華民國九十五年七
月十二日第二審更審判決（九十五年度上更(二)字第二五七號，起
訴案號：台灣板橋地方法院檢察署八十七年度偵字第二六六七四
號），提起上訴，本院判決如下：
    主  文
原判決撤銷，發回台灣高等法院。
    理  由
本件原判決認定上訴人甲○○之妻陳秀鳳在台北縣三重市○○路
○段二十一巷四號四樓住處兼職褓姆工作，除看顧自己二名小孩
外，並受僱看顧被害人即兒童廉○○（民國八十三年五月出生）
、李○○等人，上訴人有時亦幫忙看顧該等兒童。八十七年七月
二十一日，上訴人因細故基於對兒童傷害之故意，以腳踢被害人
下腹部數下，致其受有下腹部恥骨部上方四乘三公分挫傷性瘀血
及腹腔出血、胰臟裂傷等傷害。迨同日晚上，被害人之母廉劉貴
玲接被害人回家，發現被害人嘔吐不止，經送財團法人新光吳火
獅紀念醫院急診後，轉送台北縣立三重醫院，因病情嚴重，再轉
至國立台灣大學醫學院附設醫院開刀急救，病情始告穩定等情。
爰撤銷第一審之判決，改判論處上訴人成年人故意對兒童犯傷害
罪（累犯）罪刑。固非無見。
惟查刑事訴訟法第二百零六條第一項規定：「鑑定之經過及其結
果，應命鑑定人以言詞或書面報告。」是鑑定報告之內容應包括
鑑定之經過及其結果，此為法定程式。第一審法院囑託法務部調
查局對上訴人實施測謊鑑定，鑑定通知書僅記載上訴人就所稱未
曾打被害人、未曾踢被害人腹部等節，「經測試呈情緒波動之反
應，應係說謊。」對於鑑定之經過，包括受測人已同意測謊，鑑
定人之專業訓練，測謊儀器運作情形及施測環境等事項，則付闕
如（見第一審卷第二十五頁），原審未命補正，或通知鑑定人以
言詞說明，遽採為判決之基礎（見原判決第八頁第九行至第十三
行），難謂適法。再，原判決採憑證人即社工人員蘇慧娟、范淑
芬、寄養媽媽陳麗如及被害人之母廉劉貴玲等人在偵、審中所為
陳述，為不利於上訴人之認定（見原判決第二頁第三十一行至第
三頁第六行、第三頁第十五行至第二十六行、第五頁第十一行至
第十七行）。但蘇慧娟、范淑芬及陳麗如所稱上訴人以腳踢被害
人之下腹部之語，均係傳聞自被害人；廉劉貴玲於原審（原判決
誤為第一審）訊問時，受命法官未告知具結之義務及偽證之處罰
，嗣於原審更一審陳述時，亦未依法具結（見原審少連上訴卷第
五十三頁至第五十四頁、第五十六頁，更(一)卷第十九頁）。上開
證言何以得為證據，判決內未置一詞加以說明，併有可議。上訴
意旨指摘原判決違背法令，尚非全無理由，應認仍有撤銷發回更
審之原因。
據上論結，應依刑事訴訟法第三百九十七條、第四百零一條，判
決如主文。
中    華    民    國  九十五  年   十一   月   十六   日
                      最高法院刑事第二庭
                          審判長法官  紀  俊  乾
                                法官  黃  正  興
                                法官  陳  東  誥
                                法官  賴  忠  星
                                法官  陳  晴  教
      本件正本證明與原本無異
                                      書  記  官
中    華    民    國  九十五  年   十一   月   十七   日
                                                    m


司法院資訊處製作；財團法人民間司法改革基金會備份。
